【裁判字號】    99,易,954
【裁判日期】    991102
【裁判案由】    詐欺
【裁判全文】
臺灣桃園地方法院刑事判決               99年度易字第954號
公  訴  人  臺灣桃園地方法院檢察署檢察官
被      告  甲○○
上列被告因詐欺案件，經檢察官聲請簡易判決處刑（99年度偵字
第13459 號、第18934 號），本院認不宜以簡易判決處刑(99 年
度桃簡字第2592號) ，改依通常程序，判決如下：
    主  文
本件免訴。
    理  由
一、按檢察官聲請以簡易判決處刑之案件，經法院認有刑事訴訟
    法第451 條之1 第4 項但書所定之情形者，應適用通常程序
    審判之，刑事訴訟法第452 條定有明文。本件經檢察官就被
    告涉犯幫助詐欺取財罪嫌聲請簡易判決處刑，本院因認合於
    刑事訴訟法第451 條之1 第4 項但書第3 款之情形，爰改依
    通常程序審理，合先敘明。
二、本件聲請簡易判決處刑意旨略以：甲○○既已能預見將自己
    所申請之行動電話交付予不詳身分之人使用，足供他人作為
    詐騙財物之工具，竟仍基於幫助他人詐欺取財之未必故意，
    於民國99年1 月某日，將其申請之0000000000號行動電話門
    號，在桃園縣桃園市○○路附近之85度C 。以新臺幣（下同
    ）2,500 元之代價，售予某真實姓名年籍不詳之人，該人取
    得前開行動電話門號後，隨即轉交所屬之詐騙集團使用，該
    詐欺集團成員旋意圖為自己不法之所有，於不詳時間在不詳
    地點，以電腦連結網路之方式，在雅虎奇摩網站上刊登販賣
    洗衣機之不實訊息，並留下前開行動電話作為聯繫之用，嗣
    乙○○於同月31日晚間11時19分許，在臺中市西區住處上網
    時，見該不實訊息，信以為真而下標後，乙○○便撥打前開
    電話與該詐騙集團成員聯絡，該詐騙集團成員便要求乙○○
    將款項匯至黃玉琴( 業經臺灣臺中地方法院檢察署聲請簡易
    判決處刑) 所開設之國泰世華商業銀行篤行分行帳號000000
    00000000000000號帳戶( 下稱上開帳戶) 中，使乙○○陷於
    錯誤，而依該詐騙集團成員之指示，匯款20,000元入前開帳
    戶中，其後，該詐騙集團成員又撥打電話予乙○○，對其謊
    稱：還有8,900 元未匯，又使乙○○陷於錯誤，而依該詐騙
    集團成員之指示，匯款8,900 元入前開帳戶中。嗣因乙○○
    始終未收到洗衣機，始知受騙。因認被告涉犯刑法第30條第
    1 項、第339 條第1 項之幫助詐欺取財罪嫌（以下簡稱本案
    ）。
三、按案件曾經判決確定者，應諭知免訴之判決，刑事訴訟法第
    302 條第1 款定有明文。又訴訟上所謂一事不再理之原則，
    關於實質上一罪或裁判上一罪（如刑法修正前規定之連續犯
    、牽連犯），亦均有其適用（最高法院60年台非字第77號判
    例要旨參照）。亦即不論實質上之一罪，或連續犯、牽連犯
    、想像競合犯等裁判上之一罪，其一部事實已經判決確定者
    ，對於構成一罪之其他部分，均有其適用，此乃基於審判不
    可分之關係，在審理事實之法院，就全部犯罪事實，依同法
    第267 條之規定，本應予以審判，故其判決確定之效力，應
    及於全部之犯罪事實（最高法院85年度台非字第348 號判決
    要旨參照）。
四、經查：
  (一)本件甲○○既已能預見將自己所申請之行動電話交付予不詳
    身分之人使用，足供他人作為詐騙財物之工具，竟仍基於幫
    助他人詐欺取財之未必故意，於民國99年1 月某日，將其申
    請之0000000000號行動電話門號，在桃園縣桃園市○○路附
    近之85度C 。以新臺幣（下同）2,500 元之代價，售予某真
    實姓名年籍不詳之人，該人取得前開行動電話門號後，隨即
    轉交所屬之詐騙集團使用，該詐欺集團成員旋意圖為自己不
    法之所有，而為下列詐欺取財之犯行：（一）於不詳時間在
    不詳地點，以電腦連結網路之方式，在雅虎奇摩網站上刊登
    販賣洗衣機之不實訊息，並留下前開行動電話作為聯繫之用
    ，嗣乙○○於同月31日晚間11時19分許，在臺中市西區住處
    上網時，見該不實訊息，信以為真而下標後，乙○○便撥打
    前開電話與該詐騙集團成員聯絡，該詐騙集團成員便要求乙
    ○○將款項匯至黃玉琴( 業經臺灣臺中地方法院檢察署聲請
    簡易判決處刑) 上開帳戶中，使乙○○陷於錯誤，而依該詐
    騙集團成員之指示，匯款20,000元入前開帳戶中，其後，該
    詐騙集團成員又撥打電話予乙○○，對其謊稱：還有8,900
    元未匯，又使乙○○陷於錯誤，而依該詐騙集團成員之指示
    ，匯款8,900 元入前開帳戶中。嗣因乙○○始終未收到洗衣
    機，始知受騙。（二）旋於同月29日，在雅虎奇摩拍賣網站
    上刊登販賣腳踏車之不實訊息，嗣郭柏宏於同月30日，在臺
    北市信義區之住處，下標該不實商品後，該詐騙集團成員便
    寄發電子郵件，且留下前開行動電話供聯絡之用，待郭柏宏
    撥打前開門號與該詐騙集團成員聯絡後，陷於錯誤，而依該
    詐騙集團成員之指示，在臺北市松山區○○○路○ 段34號，
    匯款8,000 元入黃玉琴之上開帳戶中。嗣分別經乙○○、郭
    柏宏查知有異並報警處理後，始循線查悉上情之犯罪事實，
    業經本院於99年8 月23 日 以99年度桃簡字第1964號判決判
    處有期徒刑2 月，如易科罰金，以新臺幣1,000 元折算1 日
    ，而於99年9 月20日判決確定（下稱前案）等情，有上開刑
    事簡易判決書及臺灣高等法院被告前案紀錄表、本院刑事書
    記官辦案進行簿各1 份在卷可按。
  (二)茲核本案與前案之犯罪事實，被告均係以交付前開00000000
    00號行動電話門號，幫助詐騙集團實行詐欺取財之犯行，其
    兩者之幫助行為核屬同一，而被告以一幫助行為幫助正犯即
    詐欺集團成員詐欺本件被害人黃振達及上開確定判決所認定
    之被害人黃振達、陳進坤，具有裁判上一罪之想像競合關係
    ，為法律上同一案件，是本案公訴人所指被告犯行應為上開
    確定判決效力所及，本院爰不經言詞辯論，逕諭知免訴之判
    決。
五、據上論斷，應依刑事訴訟法第452 條、第302 條第1 款、第
    307 條，判決如主文。
中    華    民    國    99    年    11    月    2     日
                  刑事第二庭  審判長法  官  徐培元
                                    法  官  廖珮伶
                                    法  官  丁俞尹
以上正本證明與原本無異。
如不服本判決應於收受判決後10日內向本院提出上訴書狀，並應
敘述具體理由。其未敘述上訴理由者，應於上訴期間屆滿後20日
內向本院補提理由書( 均須按他造當事人之人數附繕本) 「切勿
逕送上級法院」。
                                    書記官  陳亭竹
中    華    民    國    99    年    11    月    9     日

司法院資訊處製作；財團法人民間司法改革基金會備份。
